臺灣高等法院刑事判決
109年度上易字第982號
上  訴  人  
即  被  告  林振銘


上列上訴人即被告因竊盜案件，不服臺灣基隆地方法院108年度
易字第303號，中華民國108年12月20日第一審判決（起訴案號：
臺灣基隆地方檢察署108年度偵字第3037號、108年度毒偵字第12
58號），提起上訴，本院判決如下：
    主  文
原判決關於逾越安全設備侵入住宅竊盜部分撤銷。
林振銘逾越安全設備侵入住宅竊盜，處有期徒刑捌月。
未扣案如附表所示之犯罪所得均沒收之，於全部或一部不能沒收
或不宜執行沒收時，追徵其價額。
    事  實
一、林振銘意圖為自己不法所有，於民國108年2月28日下午5時
    起至同年3月4日上午9時前之某時，見莊上玉位於基隆市○○
    區○○路000號5樓租屋處近平台側鐵窗鐵條缺損，認有機可乘
    ，竟基於竊盜之犯意，以徒手解開纏繞鐵窗缺損處之鐵絲，
    進而推開其內玻璃窗之安全設備，繼踰越該窗戶侵入莊上玉
    前揭租屋處，竊取莊上玉所有如附表所示之物（價值合計約
    新臺幣9萬元）。嗣因莊上玉於同年3月4日上午9 時許，返
    回前揭租屋處後發覺遭竊，而報警處理，為警在上開鐵窗內
    玻璃窗外側採獲指紋4枚，經送內政部警政署刑事警察局鑑
    定比對後，與林振銘左小指、左小指、左食指、左中指指紋
    相符，始查悉上情。
二、案經莊上玉訴由基隆市警察局第四分局報告臺灣基隆地方檢
    察署檢察官偵查起訴。 　　
    理  由
壹、程序方面
一、審理範圍
    本案檢察官起訴被告涉犯毒品危害防制條例第10條第2項之
    施用第二級毒品罪嫌及刑法第321條第1項第1款之加重竊盜
    罪嫌，原審均判決有罪後，檢察官未上訴，被告提起上訴，
    經本院訊問時供稱：伊就施用第二級毒品部分沒有要上訴等
    語，並具狀撤回施用第二級毒品部分之上訴，此有撤回上訴
    狀附卷可憑，故本案審理範圍並不包含被告被訴施用第二級
    毒品罪部分，先予敘明。
二、不待被告林振銘陳述逕行判決部分：
　　被告經合法傳喚，無正當之理由不到庭者，得不待其陳述，
    逕予判決，刑事訴訟法第371條定有明文。本件被告於本院
    審理期日經合法傳喚，此有本院送達證書1份在卷可參，其
    未具狀請假，亦未敘明未到庭之理由，難認有未到庭之正當
    理由，爰不待其陳述逕行判決。
三、證據能力
  ㈠按被告以外之人於審判外之陳述，雖不符刑事訴訟法第159條
    之1、159條之2、159條之3、159條之4等規定，而經當事人
    於審判程序同意作為證據，法院審酌該言詞陳述或書面陳述
    作成時之情況，認為適當者，亦得為證據。當事人、代理人
    或辯護人於法院調查證據時，知有第159條第1項不得為證據
    之情形，而未於言詞辯論終結前聲明異議者，視為有前項之
    同意，刑事訴訟法第159條之5定有明文。本案當事人就下述
    供述證據方法之證據能力，於言詞辯論終結前均未聲明異議
    ，而經本院審酌各該證據方法之作成時，並無其他不法之情
    狀，均適宜為本案之證據，依刑事訴訟法第159條之5之規定
    ，有證據能力。
  ㈡至於其餘資以認定本案犯罪事實之非供述證據，亦查無違反
    法定程序取得之情形，依刑事訴訟法第158條之4反面規定，
    應具證據能力。
貳、實體方面
一、訊據被告固坦承有前往前揭告訴人莊上玉租屋處外之事實，
    惟矢口否認有何加重竊盜之犯行，辯稱：伊當初那段時間有
    在找房子租，朋友介紹在那棟附近有出租房子，會在玻璃上
    留下指紋是因為鐵窗有被破壞的樣子，可能是伊去敲玻璃看
    有沒有人時留下的，或是想推看看玻璃有無辦法開云云。惟
    查：
　㈠於108年2月28日下午5時起至同年3月4日上午9時前之某時，
    告訴人位於基隆市○○區○○路000號5樓租屋處遭人侵入，並竊
    取告訴人所有如附表所示之物（價值合計約新臺幣9萬元）
    等情，業據告訴人於原審審理時證述明確 (見原審卷第79至
    108頁)，且有採證照片、基隆市警察局第四分局108年6月10
    日基警四分偵字第1080406615號函文檢附偵查報告暨照片等
    件附卷可稽（見108年度偵字第3037號偵查卷第21至59、81
    至107頁），且為被告所不爭執，此部分之事實，應堪認定
    。 
　㈡而員警於告訴人租屋處近平台側鐵窗內玻璃窗上採集到灰塵
    指紋4枚，經送鑑定，結果顯示：該4枚指紋與被告指紋卡之
    左小指、左小指、左食指、左中指紋相符一節，有內政部警
    政署刑事警察局108年4月12日刑紋字第1080023620號鑑定書
    為憑（見前揭偵查卷第17至20頁），參以被告自承有碰觸該
    玻璃窗等情，則被告確曾在警方採證前經過告訴人租屋處附
    近等情，亦堪認定。
　㈢告訴人莊上玉於原審審理時證稱：案發前伊租屋處鐵窗欄杆
    壞掉缺少，但屋主有用鐵絲纏繞住，鐵絲刺刺尖尖的，手伸
    過去會受傷，且之前房東有種2株草很粗的卡在鐵窗裡面，
    掛在鐵窗上面等語（見原審卷第63頁、第92至101頁），且
    員警前往告訴人租屋處勘查現場，亦見該鐵窗有1處陳舊破
    損，缺少3根橫向鐵桿，其破損處原以鐵絲圍繞、封住，告
    訴人發現遭竊時鐵絲已被拆下，此有前揭勘查報告及照片在
    卷可參(見前揭偵查卷第85至86、96頁)，則告訴人租屋處之
    鐵窗毀損處，原經房東做好防護、補強措施。然被告於告訴
    人租屋處玻璃窗戶上遺留之指紋分別係左小指、左小指、左
    中指紋共3枚位於該玻璃窗戶右側邊緣處及左食指1枚位於該
    玻璃窗戶左側兩根鐵窗鐵條之間，有基隆市警察局第四分局
    108年6月10日基警四分偵字第1080406615號函文檢附之照片
    在卷可憑(見前揭偵查卷第96頁)，可見該等指印應係被告用
    力按壓欲施力推開遭鐵絲圍繞、封住之玻璃窗所致，顯見被
    告確為攀爬窗戶進入告訴人租屋處內行竊之人無疑。
　㈣被告雖辯稱因前往告訴人租屋處附近尋找房屋出租而於告訴
    人租屋處玻璃窗上留下指紋，然：
　⒈證人王建忠於原審審理時證稱：伊曾載被告去西定路400幾號
    看房子，不確定是否為原審卷第115頁編號2 的照片所示房
    屋，詳細時間也忘記了，當時女性友人「吳文蘭」說她住西
    定路，有房子在出租，伊就載「吳文蘭」，被告載女友去西
    定路，「吳文蘭」打電話給屋主，但是沒人接，伊去附近超
    商休息，伊在超商那邊等20至30分鐘，伊猜被告和「吳文蘭
    」沒連絡上屋主，因為被告說沒租到房子等語（見原審卷第
    81至91頁），參以被告亦自承未聯絡上屋主等情(見原審卷
    第104頁)。衡諸常情，在現場聯繫屋主未果後且亦不知租屋
    地點是否已出租予他人之下，一般人均會離開現場，根本不
    可能自行上樓，甚而在房屋附近之共用平台上逡巡遊走，發
    見本案案發地點租屋處鐵窗破損，進而動手撫摸，則被告所
    辯即屬可疑。
　⒉又被告於警詢時供稱：伊不知道為何會留下指紋等語（見前
    揭偵查卷第11頁）；於偵查中供稱：(警察於被害人上開居
    所平台側鐵窗玻璃外側上採集到指紋4枚，經送刑事警察局
    鑑驗後，與你左小、左食、左中指指紋均相符？你有何意見
    ？)伊不知道等語（見108年度毒偵字第1258號偵查卷第43頁
    ）；於原審準備程序時供稱：當時吳文蘭打電話給房東，但
    房東沒接電話，所以伊等上去繞一下而已，看到上面有鐵條
    斷掉，所以很好奇自己去摸等語（見原審卷第105頁），於
    本院準備程序時先供稱：那段時間伊在找租房子，朋友介紹
    那棟附近有出租房子，會在玻璃上留下指紋，可能是伊去敲
    打玻璃留下的，要看有沒有人等語（見本院卷第58頁），復
    供稱：或是想推看看玻璃有無辦法開等語(見本院卷第58頁)
    。依被告前揭之供述，可知被告於警詢、偵查時均未表示曾
    因租房需求前往告訴人租屋處附近，其於原審準備程序時始
    提出此項辯解，且對於前往看屋何以在告訴人租屋處玻璃窗
    上留下指紋之原因，其供述亦明顯前後不一，再者，倘論因
    好奇誤觸或在未聯絡上房東之情況下敲窗確認，常理多係指
    尖拖曳而過，實不可能留下多達3 指指紋，而遑論在未聯絡
    上房東之情況下欲推開玻璃窗戶，此均與常情有悖，是被告
    前揭所辯，當屬臨訟卸責之語，實無足採。
　㈤至被告雖提出其於案發後不久另行承租之房屋租賃契約書，
    然此僅得證明被告於案發後不久確有租屋，而無法證明被告
    非為本案竊盜之犯行，自難作為被告有利之認定。
　㈥綜上，本案事證已臻明確，被告之犯行堪以認定，應予依法
    論科。
二、新舊法比較
　　按行為後法律有變更者，適用行為時之法律。但行為後之法
    律有利於行為人者，適用最有利於行為人之法律，刑法第2
    條第1項定有明文。被告行為後，刑法第321條之規定業經修
    正，並經總統於108年5月29日公布，於同年月31日施行，修
    正前刑法第321條第1項第1款、第2款規定「犯竊盜罪而有下
    列情形之一者，處6月以上、5年以下有期徒刑，得併科新臺
    幣10萬元以下罰金：一、侵入住宅或有人居住之建築物、船
    艦或隱匿其內而犯之。二、毀越門扇、牆垣或其他安全設備
    而犯之者。三、攜帶兇器而犯之。」，修正後刑法第321條
    第1 項第2款則規定「犯前條第一項、第二項之罪而有下列
    情形之一者，處6月以上5年以下有期徒刑，得併科50萬元以
    下罰金：一、侵入住宅或有人居住之建築物、船艦或隱匿其
    內而犯之。二、毀越門扇、牆垣或其他安全設備而犯之者。
    」，經比較新舊法結果，修正後刑法第321條第1項第1款、
    第2款規定雖未更動加重竊盜罪之構成要件及得科處之法定
    刑種，然已將罰金刑上限提高，自以修正前刑法第321條第1
    項第1款、第2款之規定對被告較為有利，依刑法第2條第1項
    前段規定，本件自應適用被告行為時即修正前刑法第321條
    第1項第2款規定處罰。
三、論罪科刑　　
　㈠核被告所為，係犯修正前刑法第321條第1項第1款、第2 款之
    逾越安全設備侵入住宅竊盜罪。公訴意旨雖漏載刑法第321
    條第2款之逾越安全設備部分，惟論罪條文與起訴條文相同
    ，僅增添加重條件，不生變更法條之問題，附此敘明。
　㈡被告前因妨害公務案件，經臺灣基隆地方法院以103年度基簡
    字第818號判處有期徒刑5月確定，於103年10月16日易科罰
    金執行完畢，有本院被告前案紀錄表1份附卷可按，其於受
    有期徒刑執行完畢後，5年內故意再犯本件有期徒刑以上之
    罪，核屬刑法第47條第1項之累犯，原應依刑法第47條第1項
    規定加重其刑，惟依司法院大法官釋字第775號解釋意旨，
    不分情節，一律加重累犯之最低本刑，有違憲法罪刑相當原
    則，於法律修正前，為避免上述罪刑不相當之情形，法院就
    該個案應依上開解釋意旨裁量是否加重最低本刑。本院審酌
    本件構成累犯之前案，與本件被告之犯行並非同類案件，難
    認有特別惡性或刑罰反應力薄弱之情，故不加重其刑。
四、撤銷改判、量刑及沒收之理由
　㈠原審據以論罪科刑，固非無見，惟原審漏未比較新舊法，尚
    有未洽，被告上訴否認犯行，雖無理由，然原判決既有前述
    未洽之處，仍應由本院將原判決關於此部分撤銷改判。　　
　㈡爰審酌被告不思尊重他人財產權，竊取他人物品，行為應予
    非難，且被告係自鐵窗侵入，所竊之物甚多，犯罪所生之危
    害非輕，暨被告於犯後否認犯罪之犯後態度，兼衡被告之犯
    罪動機、目的、情節、迄未與告訴人達成和解、被告自述智
    識程度為高中肄業等一切情狀，量處如主文第2項所示之刑
    。
　㈢沒收
　  按犯罪所得，屬於犯罪行為人者，沒收之。但有特別規定者
    ，依其特別規定；前二項之沒收，於全部或一部不能沒收或
    不宜執行沒收時，追徵其價額，刑法第38條之1第1項前段、
    第3項分別定有明文。經查，被告竊得如附表所示之物，雖
    未扣案，惟既均屬被告犯罪所得之物，且未實際發還告訴人
    ，復查無刑法第38條之2第2項過苛調節條款之適用情形，自
    應依刑法第38條之1第1項前段、第3項之規定，宣告沒收，
    並於全部或一部不能沒收或不宜執行沒收時，追徵其價額。
     　
據上論斷，應依刑事訴訟法第369條第1項前段、第364條、第371
條、第299 條第1項前段，刑法第2條第1項前段、第38條之1第1
項前段、第3項，修正前刑法第321條第1項第1款、第2款、刑法
施行法第1條之1第1項、第2項，判決如主文。
本案經檢察官陳昭仁提起公訴，檢察官孟玉梅到庭執行職務。
中　　華　　民　　國　　109 　年　　8 　　月　　19　　日
                  刑事第二十一庭審判長法　官  許宗和
                                      法　官  黃惠敏
                                      法　官  章曉文
以上正本證明與原本無異。
不得上訴。
                                      書記官  陳媖如
中　　華　　民　　國　　109 　年　　8 　　月　　21　　日
附表
編號 物品名稱及數量 一 ACER廠牌筆記型電腦壹台 二 純金手鍊壹條 三 藍晶男戒指貳枚 四 碧璽戒指貳枚 五 正生戒指拾枚 六 正生手鍊伍條 七 施華洛世奇耳環壹佰多對 八 施華洛世奇鈦鋼項鍊伍條 九 手錶壹支 十 MK牌包包壹個 十一 GUCCI 牌粉色包包壹個 十二  門號0000-000000號行動電話壹支（IPhone5S廠牌、黑色、內含SIM 卡） 十三 雜牌包包拾壹個 十四 皮夾、短夾、零錢包（共拾壹個） 

附錄本案論罪科刑法條
修正前中華民國刑法第321條 　　　
犯前條第1項、第2項之罪而有下列情形之一者，處6月以上5年以
下有期徒刑，得併科新臺幣10萬元以下罰金：
一、侵入住宅或有人居住之建築物、船艦或隱匿其內而犯之。
二、毀越門窗、牆垣或其他安全設備而犯之。
三、攜帶兇器而犯之。
四、結夥三人以上而犯之。
五、乘火災、水災或其他災害之際而犯之。
六、在車站、港埠、航空站或其他供水、陸、空公眾運輸之舟、
    車、航空機內而犯之。
前項之未遂犯罰之。